臺灣桃園地方法院民事裁定
             111年度監宣字第568號
聲  請  人  林洋港  
相  對  人  吳麗吟  



關  係  人  林淑琪    住○○市○○區○○路○○巷000弄00                          號
  
上列當事人間聲請監護宣告事件，本院裁定如下：
    主　  文
宣告吳麗吟（女、民國00年0月00日出生）為受監護宣告之人。
選定林洋港（男、民國00年0月00日出生）為受監護宣告人吳麗
吟之監護人。
指定林淑琪（女、民國00年0月0日出生）為會同開具財產清冊之
人。
聲請程序費用由受監護宣告人吳麗吟負擔。
    理    由
一、本件聲請意旨略以：聲請人為相對人之長子；相對人因重度
    身心障礙，已至因精神障礙或其他心智缺陷，致不能為意思
    表示或受意思表示，或不能辨識其意思表示之效果，為此依
    民法第14條第1 項、第1110條、家事事件法第164 條規定，
    聲請准對相對人為監護宣告。並選定聲請人為監護人、關係
    人林淑琪為會同開具財產清冊之人。若鈞院認相對人尚未達
    可宣告監護之程度，則請依民法第14條第3 項、第15條之1
    第1 項、家事事件法第177 條之規定為輔助宣告。提出中華
    民國身心障礙證明影本、戶籍謄本、親屬系統表、同意書等
    為證。
二、「對於因精神障礙或其他心智缺陷，致不能為意思表示或受
    意思表示，或不能辨識其意思表示之效果者，法院得因本人
    、配偶、四親等內之親屬、最近一年有同居事實之其他親屬
    、檢察官、主管機關或社會福利機構之聲請，為監護之宣告
    。」，民法第14條第1 項定有明文。又「法院應於鑑定人前
    ，就應受監護宣告之人之精神或心智狀況，訊問鑑定人及應
    受監護宣告之人，始得為監護之宣告。但有事實足認無訊問
    之必要者，不在此限。」、「鑑定應有精神科專科醫師或具
    精神科經驗之醫師參與並出具書面報告。」，家事事件法第
    167 條第1 項、第2 項定有明文。再「法院為監護之宣告時
    ，應依職權就配偶、四親等內之親屬、最近一年有同居事實
    之其他親屬、主管機關、社會福利機構或其他適當之人選定
    一人或數人為監護人，並同時指定會同開具財產清冊之人。
    」、「監護宣告之裁定，應同時選定監護人及指定會同開具
    財產清冊之人，並附理由」、「法院為前項之選定及指定前
    ，應徵詢被選定人及被指定人之意見。」，亦分別為民法第
    1111條第1 項、家事事件法第168 條第1 項及第2 項所明定
    。
三、經查，聲請人為相對人之長子，有戶籍謄本在卷可憑，依前
    揭規定，得為本件之聲請。次查法院應於鑑定人前，就應受
    監護宣告之人之精神或心智狀況，訊問鑑定人及應受監護宣
    告之人，始得為監護之宣告。但有事實足認無訊問之必要者
    ，不在此限。鑑定應有精神科專科醫師或具精神科經驗之醫
    師參與並出具書面報告，家事事件法第167 條第1 項、第2 
    項分別定有明文。依聲請人所提出相對人之中華民國身心障
    礙證明，其上記載相對人係重度障礙等級，因認無在鑑定人
    前訊問相對人之必要。相對人經鑑定人即周孫元診所醫師林
    佳琪就相對人鑑定結果，依相對人之個人史及相關史、生活
    狀況及現在身心狀態、理學檢查、精神狀態檢查等項鑑定，
    認：相對人外觀無異常。可以自主呼吸。下肢肌耐力下降，
    無法自行站立。雙手可以自主活動。意識清楚，雙眼可自主
    張開，衣著乾淨。詢問名字、幾歲，相對人會發出啊啊聲音
    回應，有手勢揮舞動作，但無法了解其意義，也無法書寫表
    達其意思。對於算術，無法完成標準化測驗。不認得筆、錶
    。請相對人閉眼、舉手，相對人無法完成。思考流程及內容
    無法探知。目前沒有明顯知覺障礙，如幻覺行為。判斷力、
    定向感缺損，情緒尚穩，雙手可活動，但無法書寫或其他方
    式表達自己所在地，不知道今日日期年月。短期與長期記憶
    無法探知。大便失禁使用尿布。排尿使用導尿管。個人衛生
    完全需他人協助才能維持。進食需他人餵食。無經濟活動能
    力。無社會性活動能力。
　　相對人符合其認知障礙，血管型失智症和腦梗塞之診斷。因
    此心智缺陷，致其為意思表示、受意思表示及辨識意思表示
    效果之能力，均已達不能之程度等語，有周孫元診所111年1
    1月1日函及所附精神鑑定報告書等在卷可稽。是相對人已達
    不能為意思表示、受意思表示或不能辨識其意思表示效果之
    程度，爰依法宣告相對人為受監護宣告之人。本院審酌聲請
    人為相對人之長子，為相對人至近親屬，表明願意擔任相對
    人之監護人，且相對人之長女林淑琪表示同意，有同意書在
    卷可稽，因認由聲請人擔任相對人之監護人，應無不當，爰
    依前揭規定，選定聲請人為相對人之監護人。聲請人既經本
    院選定為相對人之監護人，自應依民法第1112條之規定，負
    責護養療治相對人身體及妥善為財產管理職務。
四、關於指定會同開具財產清冊之人部分，聲請人聲請指定林淑
    琪為會同開具財產清冊之人，本院審酌林淑琪為相對人之長
    女，表明願意擔任會同開具財產清冊之人，同意書在卷可佐
    ，因認由林淑琪擔任會同開具財產清冊之人，亦無不當，爰
    依前揭規定，指定林淑琪為會同開具財產清冊之人。又依民
    法第1113條準用同法第1099條及第1099條之1規定，於監護
    開始時，監護人即聲請人，應會同林淑琪於2個月內開具財
    產清冊並陳報法院，監護人於財產清冊開具完成並陳報法院
    前，對於相對人之財產，僅得為管理上必要行為。
五、依家事事件法第164條第2項，裁定如主文。
中　　華　　民　　國　　111 　年　　11　　月　　7 　　日
                  家事法庭    法  官　張淑芬
上列正本證明與原本無異。
如對本裁定抗告須於裁定送達後10日內向本院提出抗告狀，並繳
納抗告裁判費新台幣1,000 元。
中　　華　　民　　國　　111 　年　　11　　月　　7 　　日
                              書記官　施盈宇